臺灣高等法院臺中分院刑事判決　　　　　　　九十三年度重上更(四)字第一二四號
　　上　訴　人　臺灣台中地方法院檢察署檢察官
　　上　訴　人
　　即　被　告　戊○○
　　選任辯護人　陳浩華
　　上　訴　人
　　即　被　告　乙○○
　　選任辯護人　徐湘生
右上訴人等因被告等殺人等案件，不服臺灣臺中地方法院中華民國八十四年三月十七
日第一審判決（民國八十三年度訴字第三一五七號，起訴案號：臺灣臺中地方法院檢
察署民國八十三年度偵字第六六三二、七五九八號），各提起上訴，本院判決後經最
高法院第四次發回更審，本院判決如左：
    主      文
原判決關於乙○○、戊○○傷害致死部分均撤銷。
乙○○殺人未遂，處有期徒刑肆年。
戊○○殺人，處有期徒刑捌年。
    事      實
一、緣有陳以裕（業經本院以八十四年度上訴字第二四四五號以傷害罪判處有期徒刑
    八月確定）於民國（下同）八十三年四月六日上午二時許，偕同其女兒陳心佩、
    女婿張哲倫，與戊○○、乙○○、陳俊鍠等人，至臺中市○區○○路三段一五二
    號二樓陳以裕親家之兄弟所經營之伯斯鋼琴酒吧消費，彼等坐於Ａ８桌飲酒，而
    綽號「左手」之黃進賢與其友人丙○○則坐在該酒吧Ｖ３桌飲酒，於同（六）日
    上午三時許，黃進賢唱畢其所點唱之歌曲後，依序輪由Ａ８桌乙○○等人點唱，
    惟黃進賢於飲酒過量後，仍意猶未盡而佔據唱檯，在Ａ８桌之陳以裕等人投以不
    滿之目光，黃進賢遂以穢語辱罵Ａ８桌陳以裕等人，陳以裕等人不悅，陳以裕、
    戊○○、乙○○、陳俊鍠等憤而基於共同傷害之犯意，陳俊鍠並基於概括之犯意
    ，前往唱檯共同圍毆黃進賢，致黃進賢受有右上眼瞼血腫等傷害（戊○○、乙○○此部分傷害行為，業經本院八十四年度上訴字第二四四五號各判處有期徒刑六
    月確定），於雙方拉扯間，丙○○聞聲，遂未經許可，持有轉輪手槍一把（內裝
    有子彈五發），自Ｖ３桌出面欲阻止鬥毆場面而朝空擊發一槍，雙方乃停止拉扯
    。而戊○○、乙○○、陳俊鍠見丙○○有酒意，且彼此相距甚近，乃合力撲向丙○○欲搶下槍枝，於搶槍中擊發一槍。戊○○因搶槍致右手食指被扳機夾傷瘀血
    ，而陳俊鍠於搶得該手槍及其內所裝三發子彈後，竟意圖為自己犯罪之用，未經
    許可無故持有上開手槍及子彈（陳俊鍠持有槍彈部分已經本院更二審判決確定，
    未立即離開現場。乙○○另行起意基於殺人之犯意，明知酒瓶係玻璃製，材質甚
    堅硬，用以敲擊頭部，可能造成死亡，持現場之酒瓶朝黃進賢左前額部猛擊，造
    成其左前額處挫裂創一．八×○．九公分之傷害，未造成死亡之結果。而黃進賢
    遭乙○○敲擊頭部後，憤而拿起酒吧內之滅火器一個，揮向在旁之戊○○，戊○○見黃進賢持滅火器擊來，甚為憤怒，亦另行起意，而萌殺人之犯意，奪下黃進
    賢所持滅火器，且明知上開滅火器甚為鉅重堅實，如以之猛力毆擊人之頭部要害
    ，極易致人於死，戊○○仍持之對準黃進賢之頭部要害奮力猛擊，致黃進賢頭頂
    部稍後側挫裂創三‧二×一‧三公分、鼻孔大量出血、左耳出血，由於以上之加
    害，當場顱內出血倒地死亡。陳以裕、戊○○、乙○○、陳俊鍠等人見事態嚴重
    ，陳俊鍠再對空擊發一槍以清槍後，即將該槍交由戊○○、乙○○二人藏放（戊○○、乙○○寄藏手槍犯行均已判決免刑確定），上述四人並迅速離開現場。戊○○、乙○○二人即基於共同寄藏該手槍之犯意，一起將之藏放在臺中市○○路
    世界城理容院旁草叢中。嗣戊○○、乙○○於警方尚未查出彼等為犯人時，於同
    （六）日取出上開手槍向警方自首寄藏槍枝犯行，經警扣得上開手槍，乙○○、
    戊○○再於八十三年五月二十四日偵訊自首伊持酒瓶猛擊黃進賢及於黃進賢持滅
    火器衝向戊○○後，戊○○以該滅火器毆打黃進賢之犯罪事實。
二、案經臺中市警察局第一分局移送臺灣臺中地方法院檢察署及乙○○、戊○○自首
    後由同署檢察官偵查起訴。
    理      由
一、
  １、上訴人即被告戊○○矢口否認有殺害黃進賢犯行，辯稱：伊在搶得丙○○手槍
      時受傷，就躲在一旁，僅見現場一片混亂，後來見到死者躺在地上，但死因為
      何伊不知情，伊並無置被害人黃進賢於死之動機及理由，僅係因陳以裕要求頂
      罪，始會在偵訊供述「將滅火器推回」一語，丙○○在歷次訊問均指述係陳以
      裕拿滅火器打死者，丙○○立場最沒必要誣陷任何人，其證詞最可採信，伊與
      乙○○只認識二個月，交情非深，乙○○不可能為伊頂罪。退步言，如伊與被
      告乙○○有推回滅火器之舉，亦屬正當防衛。事發當時，被告戊○○只是一旁
      觀者，並未與死者黃進賢發生爭執，亦從無怨隙，沒有置黃進賢於死之動機。
      陳俊鍠於八十三年四月二十九日、同年九月二十六日兩次偵訊時，都說不知誰
      殺死死者，八十四年十月二十八日偵訊時，與乙○○一起翻供，顯有蹊蹺。證
      人徐大維於八十三年七月六日偵訊時證稱：「其中一比較矮的（死者）拿滅火
      器往陳俊鍠身上丟」，與陳俊鍠於警偵訊之說詞相符。死者既非拿滅火器攻擊
      戊○○，自未拿滅火器攻擊死者。張哲維與陳以裕是親戚關係，其稱「楊拿滅
      火器順勢打倒」，此說法不實在，「順勢打倒」被害人會死嗎？時隔半年，指
      認又非常清楚，其說詞是附和他人說詞，亦違常理，不可採信。被告戊○○於
      原審稱；「我見滅火器砸過來，我順手推開。」常照倫律師所提八十三年六月
      三日答辯狀，皆有瑕疵。戊○○如此陳述係因不諳法律，在不知情節重大的情
      形下，方如此自白。但此自白亦不會造成被害人死亡，被告原不以為意。依法
      醫調查，死者係由鈍器所傷，所謂鈍器應包括酒瓶瓶底較厚之部分。乙○○、
      證人張哲維均稱乙○○以酒瓶打死者，黃進賢之死未必由滅火器所致云云。
  ２、上訴人即被告乙○○坦承持酒瓶毆打黃進賢，但辯稱：伊沒有拿滅火器打被害
      人黃進賢，伊只跟戊○○前往藏槍云云。乙○○之辯護人為其辯護稱：依法醫
      甲○○之證詞，可知黃進賢頭部遭受之打擊力道非常的大，應是滅火器從被害
      人黃進賢後面或縱面橫打所致。即以如此巨大力量重擊後所肇生之結果。此種
      挫裂傷，絕非被告乙○○所持酒瓶從正面打一下就可造成。黃進賢左前額挫裂
      創及頭部稍後側之挫裂創等傷，應調查二個傷口的距離加以測量比對，是否與
      滅火器之前端鴨嘴之二支凸出部分距離相當，驗傷口形狀與滅火器之鴨嘴凸出
      部分之形狀是否相似等。被害人黃進賢在遭乙○○用酒瓶打到頭部後，未立即
      倒下，反而與丙○○講話，在一、二分鐘後，尚有力氣拿滅火器揮舞，並衝向
      戊○○加以攻擊，故乙○○持酒瓶打到黃進賢頭部，黃進賢當時身體狀況仍良
      好，意識清楚，所打的部位應非左前額挫裂創之致命部位。被害人黃進賢係因
      頭部受到重擊，致生挫裂，併顱內出血死亡，應非乙○○所為云云。
 二、 惟查：
（一）
  １、上訴人即被告戊○○已於偵訊時坦承「我有打他（依檢察官之問句，「他」指
      黃進賢），當時我看到丙○○和陳俊鍠搶槍，所以才上去打他，而打死者是因
      死者持滅火器衝過來才打他」等語（見八十三年度偵字第六六三二號卷第一○
      八頁反面），在原審法院八十三年十月二十八日訊問時亦坦承「我見滅火器砸
      過來，我順手推開」，被告戊○○自白確有持滅器打擊被害人黃進賢乙情。
  ２、目擊證人張哲維在原審法院八十三年十一月十一日訊問時指述『左手（指黃進
      賢）就手拿滅火器作勢要丟，楊就去搶滅火器，．．．，楊搶到滅火器，就順
      勢打到「左手」頭部，顛了幾下就倒下去』。（見一審卷第七十九頁反面），
      其在本院前審八十九年十二月七日訊問時亦結證「（你有看見是誰打死黃進賢
      ？）高高的那個戊○○，我以前在店裏有看見過他，我知道他叫戊○○，且案
      發後警察有叫我們去問筆錄，當時他們二人（指戊○○與乙○○）在警局鐵籠
      內，戊○○還跟我要菸，戊○○今日未到庭」、「我看見戊○○抱住滅火器，
      用滅火器的前端鴨嘴部分敲到黃進賢太陽穴，黃進賢被打到後，就搖搖墜墜的
      走幾步路，就倒下了沒再爬起來，當時他呼吸很急促，且腦漿都流出來，等到
      他們都走了，黃進賢還是沒有站起來，仍然躺在那個位置」、「在戊○○用滅
      火器打黃進賢前，約一分鐘前乙○○用酒瓶打黃進賢，當時黃進賢還沒有拿滅
      火器，後來黃進賢就拿滅火器揮舞，結果被戊○○搶下來，戊○○搶下來後，
      就拿滅火器敲打黃進賢」、「我只記得他拿滅火器揮過去，打到黃進賢的左側
      面附近耳附近的頭部」、「（你看到戊○○拿滅火器打黃進賢時，有沒有人
      同時打黃進賢？）沒有」、「（戊○○一打到黃進賢時，腦漿就流出來？），
      不是，當時黃進賢被打在地上，我們想出事了，同事大家都要走，結果我們裏
      面一位張經理抱著黃進賢哭，當時我才看見黃進賢的腦漿流出來」（本院上更
      (二)字第一一三號卷第一二九頁起）。證人張哲維明確證稱：是被告戊○○持滅
      火器打擊被害人黃進賢頭部。
  ３、八十三年十月二十八日原審法院審理時，被告戊○○、乙○○及共同被告陳以
      裕、陳俊鍠、丙○○均在場，共同被告乙○○先稱：「死者不是我打死的，是
      戊○○打死的。」丙○○繼稱：「：：：我發現身旁有滅火器，陳以裕就拿起
      滅火器打黃之頭部之後，連聽二、三聲槍聲，我就倒地，醒來已在醫院。」隨
      後陳以裕稱：「我是去勸架，如警訊中所述。」共同被告陳俊鍠再稱：「槍是
      我從張手上搶下，是楊持滅火器打黃。」被告戊○○隨後稱：「我見滅火器砸
      過來，我順手推開。」被告乙○○再稱：「在偵訊時，我坦承打死者，是替戊○○頂罪。頂替之後，我父母罵我，陳以裕也罵我何以要如此做。是楊持滅火
      器打黃進賢。」被告戊○○隨稱：「我有搶槍，我不知是何人打死者。」（見
      原審卷第五六頁）被告戊○○於陳俊鍠陳稱是戊○○拿滅火器打黃進賢，仍供
      稱「我見滅火器砸過來，我順手推開」，並未爭執其未拿滅火器打死者黃進賢
      。且於乙○○陳稱，是戊○○打死黃進賢，是戊○○拿滅火器打死者後，亦未
      加以爭執。上開審理日期係於八十三年十月二十八日為之，距事發之同年四月
      六日已有六個月之久。被告對於死者黃進賢已因本次事件，頭部受創死亡之事
      實，非常了解，亦知悉可能之法律責任。如非被告戊○○持滅火器打被害人黃
      進賢頭部，則被告戊○○於聞悉乙○○、陳俊鍠上開對其不利之言詞，必加以
      否認爭執。被告於事發後之八十三年十月二十八日法院公開審理時，仍未加以
      否認爭執，並承認黃進賢以滅火器砸過來，伊順手推開之事實。足認確係被告
      戊○○持滅火器砸打死者黃進賢。又本件公訴人起訴事實認「戊○○、乙○○
      則奪取黃進賢手上之滅火器，並擊向黃進賢」，即有誤會。
（二）上訴人即被告乙○○於八十九年十二月七日本院更二審時，承認；「我有拿酒
      瓶敲黃進賢頭」（見本院更二審卷第一六七頁）於九十二年二月十日本院更三
      審時亦供稱：「（是否以酒瓶打黃進賢？）是的。是黃進賢要打我，我順便拿
      起酒瓶，打他的正前方額頭。」（見本院更三審卷第五四頁）於本院審理時亦
      供稱有拿酒瓶敲死者，但是死者沒有當場死亡等語（見本院卷第一五五頁）。
      證人張哲維於八十九年十二月七日本院更二審時證稱：「在戊○○用滅火器打
      黃進賢前，約一分鐘前乙○○用酒瓶打黃進賢，當時黃進賢還沒有拿滅火器」
      「我看見乙○○拿酒瓶打黃進賢的頭部，二人面對面。」「他（即乙○○）拿
      一般洋酒的酒瓶打黃進賢」（見本院更二審卷第一三一至一三三頁）。足認乙○○確實有拿洋酒瓶敲打被害人黃進賢頭部。
（三）依相驗卷載，被害人黃進賢係受有右上眼瞼血腫、左前額挫裂創一‧八×○‧
      九公分、及顱頂部稍後側挫裂創三‧二×一‧三公分、鼻孔大量出血、左耳出
      血，當場顱內出血死亡，此有驗斷書可憑。被告乙○○在本院自承曾以酒瓶敲
      擊被害人額頭，證人張哲維亦證稱：「我看見乙○○拿酒瓶打黃進賢的頭部，
      二人面對面」，則被害人黃進賢所受三傷，其中左前額部之挫創傷，與乙○○
      所自白以酒瓶敲打被害人額頭相符，被害人左前額挫裂創，係乙○○持酒打傷
      可以認定。又目擊證人張哲維證稱：「我看見戊○○抱住滅火器，用滅火器的
      前端鴨嘴部分敲到黃進賢太陽穴」、「我只記得他拿滅火器揮過去，打到黃進
      賢的左側面近耳附近的頭部」，證人張哲維所述被害人黃進賢遭敲擊部分與
      相驗結果不完全符合。然以當時狀況，被告戊○○持滅火器敲擊被害人身體係
      瞬間之事，證人僅能觀察到滅火器敲擊被害人黃進賢身體之大概位置，就滅火
      器與被害人黃進賢身體事實上之接觸點應無法看清。被害人黃進賢身高為一六
      八公分（詳相卷第七頁記載），經本院前審庭訊觀察，被告戊○○身高明顯高
      於一六八公分（合約一七五公分），乙○○為中等身材，戊○○高出乙○○甚
      多，且體型顯壯碩，只要站在被害人之稍左側面，舉起滅火器自左側揮向被害
      人頭部，該滅火器之鴨嘴部分仍極可能敲到相驗卷第十頁反面所示被害人頭部
      位置，證人即相驗法醫師甲○○於八十五年五月三日本院前審調查中亦結證被
      害人黃進賢頭頂部分傷口，可能是從後面打或從側面橫打（見本院上訴字卷第
      二宗第五四頁反面）。足認被害人顱頂稍後側之挫裂創，係遭被告戊○○持滅
      火器自左側揮打所致。
（四）證人張哲維於八十九年十二月七日本院更二審時具結證稱：「在戊○○用滅火
      器打黃進賢前，約一分鐘前乙○○用酒瓶打黃進賢，當時黃進賢還沒有拿滅火
      器，後來黃進賢就拿滅火器揮舞，結果被戊○○搶下來，戊○○搶下來後，就
      拿滅火器敲打黃進賢。」「我看見乙○○拿酒瓶打黃進賢的頭部，二人面對面
      。」「（戊○○一打到黃進賢，腦漿就流出來？）不是，當時黃進賢被打在地
      上，我們想出事了，同事大家都要走，結果我們裡面一位張經理抱著黃進賢哭
      ，當時我才看見黃進賢的腦漿流出來。」（見本院更二審卷第一三一至一三三
      頁）。證人丙○○於九十三年十月六日本院審理時證稱：伊與被害人黃進賢去
      案發之伯斯鋼琴酒吧唱歌，伊唱了兩條歌先進包廂，換黃進賢去外場唱歌。黃
進賢很久沒有回來，伊聽到外面很吵，就出去看。看到乙○○、戊○○等人打
      黃進賢，當時有人拿酒瓶打，黃進賢已被打到頭破血流。伊上前勸架，停頓約
      一分鐘，再遭人拿滅火器朝黃進賢頭部後腦打下去等語（見本院卷第七八頁）
      。於八十五年八月十五日本院上訴審審理時，亦稱：黃進賢的後腦被以滅火器
      敲一下，就倒下去，沒有再動等語（見本院上訴字卷第二宗第一０二頁背面）
      。就上開證詞顯示，被害人黃進賢於遭被告乙○○以酒瓶敲擊額頭之後，雖血
      流滿面，但仍能拿起滅火器衝向戊○○，足見其遭乙○○持酒瓶敲打額頭所受
      之傷，僅造成頭部表層之挫裂傷，未傷及顱內致顱內出血。而於遭戊○○持滅
      火器敲打顱頂部之後，即因顱內出血倒地死亡。被害人黃進賢之死亡，係因戊○○持滅火器毆打所致，可以認定。另依驗斷書記載及被害人之頭部相片，被
      害人黃進賢之右上眼臉係血腫，既僅係血腫，即無造成皮肉裂傷而有出血之情
      形。且乙○○僅以酒瓶敲打被害人額頭一下，已造成左前額挫裂創一處，不可
      能另造成被害人右上眼臉血腫之傷害。戊○○亦以滅火器擊打被害人一下，已
      造成顱頂部稍後側挫裂創，自亦不會造成被害人右上眼臉血腫之情形。被害人
      右上眼臉血腫，應係其他原因所造成，附此敘明。而本案相驗結果，認定致死
      創傷為頭頂及左額部挫裂傷（相驗卷第七頁反面、第九頁正面），而證人法醫
      師甲○○於本院前審出庭證稱：前開二個傷口為致命的原因（見本院八十四年
      度上訴字第四四五號卷第五十四頁正面）。因本案被害人黃進賢之遺體未經解
      剖，法醫師所為上開相驗結果及證詞，與上開客觀之事實，即黃進賢於遭乙○○持酒瓶敲打之後額頭之後，仍能與證人丙○○講話，且拿滅火器衝向戊○○
      ，於戊○○持滅火器擊打黃進賢頭部之後，才倒地死亡之事實不符。上開相驗
      結果及法醫師之證詞，謂致死創傷為「頭頂及左額部裂創」，就左額部裂創亦
      為致死創傷，顯與事實不符，不能採據。應認被害人黃進賢致死創傷為「頭頂
      部挫裂傷」。
（五）被告戊○○持滅火器擊打被害人顱頂部，致被害人顱頂部稍後側挫裂創三．二
      ｘ一．三公分，並造成顱內出血當場死亡。滅火器為鐵製物品，大力擊打人體
      頭部，足以造成顱內出血死亡，此為一般人所知悉。被告戊○○於行為時為已
      滿十八歲之人，自具備此一知識，竟仍持滅火器猛力擊打被害人顱頂部，致被
      害人顱內出血當場死亡。足認被告戊○○有殺人取命之犯意，被害人因而死亡
      。被告戊○○自應負殺人罪責。又洋酒酒瓶為玻璃製之容器，十分堅硬，用以
      敲打人體頭部，即易造成頭部受傷死亡。此亦為一般人所具備之知識。被告乙○○於行為時為滿十八歲之人，自亦具備此一常識，竟持洋酒酒瓶敲打被害人
      黃進賢要命之頭部額頭，致受有一．八ｘ０．九公分之挫裂傷，足認乙○○有
      殺人取命之殺人犯意。被害人黃進賢雖未因而喪命，被告乙○○應負殺人未遂
      罪責。被告戊○○、乙○○因唱歌小事而與被害人爭執，拉扯互毆，戊○○手
      部並因而遭夾傷。乙○○復見對方有人持槍，則因而氣憤，起意殺人；戊○○
      於搶槍時遭夾傷，又見死者持滅火器向伊，因而起意殺人均屬常情。依上開所
      述，被告乙○○持洋酒酒瓶猛力敲打死者要害之額頭部，致造成一．八ｘ０．
      九公分之挫裂創，血流滿面；戊○○以滅火器猛力擊打死者要害部之顱頂部，
      致造成三．二ｘ一．三公分之挫裂創。被告二人分別有殺人之動機及殺人之行
      為之事實，可以認定。又張哲維於八十三年十一月十一日原審法院證稱：「陳
      以裕說是自己人的店，不要打架，見丙○○從ｖ３房拿槍衝出來，在Ａ１位置
      開一槍，我就跑出到吧台處，陳以裕說不要開槍，陳俊鍠、戊○○上前搶丙○○的槍，陳俊鍠搶到槍，就對空鳴槍，滅火器原放在舞台鏡子旁，左手拿滅火
      器作勢要丟，楊就去搶滅火器。」（見原審卷第七九頁）足認戊○○確係見死
      者黃進賢持滅火器要打伊才搶下滅火器打死者，戊○○、乙○○分別起意欲殺
      害被害人，可以認定。
（七）被告戊○○、乙○○及其等辯護人所為上開辯詞及辯護，或為個人之意見，或
      與事實不符，均不能採據。
（八）證人丙○○於事發當日即八十三年四月六日接受警方詢問時，證稱：拿滅火器
      人年約二十七、八歲（見偵字第六六三二號偵查卷第二三頁反面）；嗣改稱是
      四十多歲之陳以裕持滅火器打死者，前後證詞不一。本院斟酌丙○○於案發當
      日所為之陳述，係在與外界接觸較少之情形下所為之指述，未受他人之影響，
      其陳述係出自於其個人於案發時之見聞、認知（但因認知可能有誤，未必與客
      觀事實相符）。而於同年月十四日以後，改稱是一位四十多歲，身材高大的人
      拿起滅火器打死者；嗣於八十三年五月二十四日檢察官偵詢時，明確稱是陳以
      裕拿滅火器打死者云云。其指認陳以裕是拿滅火器打死者之人，由模糊而明確
      。與心理學家羅芙特所作實驗，發現「記憶是一個不穩定、不停的因後來加入
      的因素再重新建構的東西」之結果相符。丙○○指認陳以裕是持滅火器打死者
      之人，難以採據。
（九）證人丁○○已於八十五年四月十六日至本院具結作證，作證時，被告戊○○、
      乙○○及其等辯護人均在場（見本院上訴字卷二第三八頁以下），認無再傳訊
      必要。法醫甲○○具狀稱因罹尿毒症、惡性腫瘤化療中，無法出庭作證，並檢
      附診斷証明書為證，無法傳訊。且甲○○法醫亦已於八十五年五月三日至本院
      作證，認無再傳訊甲○○法醫必要。
三、查被告乙○○、戊○○於參與最初圍毆被擊人黃進賢結束後（被告戊○○、乙○○此部分參與最初圍毆黃進賢之行為，業經本院八十四年度上訴字第二四四五號
    各判處有期徒刑六月確定），乙○○又再起意殺害被害人，持洋酒酒瓶敲打被害
    人額頭，未致死，核犯刑法第二百七十一條第二項、第一項殺人未遂罪，應依未
    遂犯規定減輕其刑。被告戊○○見被害人黃進賢再持滅火器對其擊來，因而另行
    萌生殺意，搶下滅火器猛擊被害人頭部要害致當場死亡，核被告戊○○第二百七
    十一條第一項之殺人罪。公訴人認被告乙○○、戊○○此項行為進係犯同法第二
    百七十七條第二項前段之傷害致死罪，尚有未洽，此部分起訴法條，應予變更。
    被告戊○○於八十三年五月二十四日偵訊供述「而打死者是因死者持滅火器衝過
    來才打他」，八十三年五月二十四日前之卷證，並無任何被告戊○○以滅火器打
    死者之資料，被告乙○○就其上開犯行及被告戊○○就殺人犯，自符自首要件，
    均應依法減輕其刑，分據證人即警官吳龍得、林明元、警員賴條文、江清萬證述
    屬實（以上見一審卷第八十七頁正面、第一二五頁）。原審以被告乙○○、戊○○犯罪事證明確，予以論罪科刑，固非無見，惟查被告乙○○所為上開犯行係獨
    自所為，非與被告戊○○共同為之。被告乙○○、被告戊○○殺害黃進賢部分，
    係犯殺人罪，原審認定係犯傷害致死罪，均有未合。又原審認定被告戊○○與乙○○係共犯，犯罪態樣認定亦有未洽，被告乙○○、戊○○上訴否認犯罪，均無
    可採。檢察官上訴意旨認被告戊○○、乙○○共同毆打被害人黃進賢死亡，應構
    成殺人罪責，就戊○○部分為有理由，就被告乙○○部分亦部分有理由。應由本
  院將原審判決關於被告戊○○、乙○○部傷害致死部分撤銷改判。爰審酌被告乙○○、被告戊○○於犯罪時，均為未滿二十歲之年輕人，受黃進賢鬧事挑釁之刺
    激，或以酒瓶或以滅火器猛擊被害人頭部之犯罪方法、手段、所致損害及迄未賠
    償被害人家屬損害之犯後態度等一切情狀，於均依自首、乙○○並依未遂犯等相
    關規定減輕其刑之刑度內，分別量處如主文第二、三項所示之刑，以示懲儆。
四、據上論斷，應依刑事訴訟法第三百六十九條第一項前段、第三百六十四條、第二
    百九十九條第一項前段、第三百條，刑法第二百七十一條第一項、第二項、第二
    十六條第一項前段、第六十二條前段，判決如主文。
本案經檢察官己○○到庭執行職務
中      華      民      國      九十三  年      十二    月      二十九  日
                                臺灣高等法院臺中分院刑事第九庭
                                      審判長法  官  陳  筱  珮
                                            法  官  康  應  龍
                                            法  官  趙  春  碧
右正本證明與原本無異。
如不服本判決應於收受送達後十日內向本院提出上訴書狀，其未敘述上訴之理由者並
得於提起上訴後十日內向本院補提理由書（均須按他造當事人之人數附繕本）。
                                            書記官  胡  美  娟
中      華      民      國      九十四  年      一      月      四      日
                                                                        Ａ
